【裁判字號】    95,自,2
【裁判日期】    950525
【裁判案由】    侵占
【裁判全文】
臺灣板橋地方法院刑事裁定                 95年度自字第2號
自  訴  人  丙○○  26歲民.
                    外僑居留證.
自訴代理人  曾啟湧律師
被      告  乙○○○
選任辯護人  林月雪律師
            江鶴鵬律師
上列被告因侵占案件，經自訴人提起自訴，本院裁定如下：
    主  文
本件自訴駁回。
    理  由
一、自訴意旨略稱：詳如自訴狀所載（如附件）。
二、按法院或受命法官於自訴案件第一次審判期日前訊問及調查
    結果，如認為案件有刑事訴訟法第252 條至第254 條的情形
    者，得以裁定駁回其自訴，同法第326 條第3 項定有明文。
三、按侵占罪之成立，以行為人意圖為自己或第三人不法之所有
    ，而侵占自己持有他人之物者為構成要件，刑法第335 條第
    1 項定有明文。訊據被告固坦承收受由自訴人之亡夫呂顯章
    郵局存款帳戶內提領出之現金新台幣（下同）12萬餘元等情
    ，惟堅決否認有何侵占犯行，辯稱：其弟呂顯章生前之醫療
    費、住老人院費用，及死後之喪葬費用合計共675,102 元，
    均係由伊先代為支付，該筆郵局存款係償還伊所代墊之費用
    ，且該筆存款係自訴人與呂顯章之養子呂鎮宇共同前往郵局
    結清帳戶後提領，當時自訴人先從中拿走1,000 元，呂鎮宇
    取走零頭後，其餘款項始交付予伊以清償前開代墊費用，另
    自訴人所指之所有權狀，原係交由甲○○保管，因呂顯章死
    亡，為了辦理繼承，而將所有權狀交由陳瑞蓮代書辦理繼承
    事宜，伊並未保管呂顯章之所有權狀等語。經查：
（一）參酌證人呂鎮宇於本院訊問時到庭證稱：「（問：你養父
      〈指呂顯章〉存摺裡的這筆12萬多元提領出來時，你有無
      一起去？）有。」、「（問：當天是你跟誰一起去？）我
      跟丙○○〈即自訴人〉、姑姑乙○○○3 人一起去。」、
      「（問：提領出來的錢交給誰？）丙○○拿了1,000 元，
      我拿了零錢幾百元，其他的錢都交給姑姑〈指被告〉。」
      、（問：為何其他的錢都交給姑姑？）因為姑姑幫我們代
      墊安葬費用。」、「（問：你養父遺留下財產的所有權狀
      ，現在何處？）不在我這邊。」、「（問：有放在代書那
      邊嗎？）有。」、「（問：是你拿去代書那邊的？）是我
      和姑姑一起去的。」、「（問：你知道那些所有權狀在交
      給代書之前，是誰在保管的？）是我小姑姑甲○○。」、
      「（問：你們為何後來要將權狀交給代書？）因為要辦繼
      承。」等語，經核與被告乙○○○上揭所辯內容，均相符
      合。且被告乙○○○所支出呂顯章生前之醫療費、住老人
      院費用及死後殯葬費等費用，共達67萬餘元等情，亦據被
      告提出仁愛醫院收據、亞東醫院收據、大愛老人養護中心
      收據及喪葬費用收據等附卷可憑。是以，被告乙○○○收
      受該筆呂顯章生前之郵局存款，主觀上既係用以清償代呂
      顯章所支出之前開醫療費、喪葬費等款項，自難認被告收
      受該筆存款有何意圖為自己不法所有之侵占犯意。此外，
      被告乙○○○既否認持有呂顯章之所有權狀，自訴人復未
      能舉出任何相關事證足以認定被告持有權狀之事實，顯難
      僅憑自訴人空言之指訴即遽認被告有何侵占之犯行。
（二）綜上所述，被告就前開郵局存款於主觀上既乏不法所有之
      犯意，客觀上亦無侵占所有權狀之事實，自不得以侵占罪
      責相繩。本件應純屬財產繼承之民事糾葛，實應循民事途
      徑為解決。從而，經調查證據結果尚不足證明被告確有自
      訴人所指之侵占犯行，應認被告罪嫌不足，依照首揭說明
      ，本件自訴應予駁回。
據上論斷，應依刑事訴訟法第326 條第3 項、第252 條第10款，
裁定如主文。
中    華    民    國    95    年    5     月    25    日
                  刑事第七庭  審判長法  官  胡堅勤
                                    法  官  王瑜玲
                                    法  官  崔玲琦
上列正本證明與原本無異。
如不服本裁定，應於裁定送達後5日內向本院提出抗告狀。
                                    書記官  謝秀青
中    華    民    國    95    年    5     月    26    日


司法院資訊處製作；財團法人民間司法改革基金會備份。
